【裁判字號】    98,交抗,2185
【裁判日期】    980923
【裁判案由】    違反道路交通管理處罰條例
【裁判全文】
臺灣高等法院交通事件裁定            98年度交抗字第2185號
抗  告  人
即受處分人  甲○○
上列抗告人因違反道路交通管理處罰條例案件，不服臺灣桃園地
方法院，中華民國98年8月10日所為裁定（98年度交聲字第1196
號），提起抗告，本院裁定如下：
    主  文
原裁定及原處分均撤銷。
甲○○不罰。
    理  由
一、原處分意旨略以：異議人即受處分人甲○○於民國98年3月
    16日10時50分許，駕駛車牌號碼0519－RN號自用小客貨車，
    行經苗栗縣南庄外環道，於有燈光號誌管制之交岔路口闖紅
    燈，適舉發單位苗栗縣政府警察局頭份分局查獲，依違反道
    路交通管理處罰條例第53條第1項之規定掣單舉發，原處分
    機關乃依上開條文、違反道路交通管理事件統一裁罰基準及
    處理細則第43條、第44條及第67條等規定，於98年5月6日以
    壢監裁字第裁53-F00000000號違反道路交通管理事件裁決書
    ，裁處異議人罰鍰新臺幣（下同）2700元並記違規點數3點
    在案。
二、原裁定意旨略以：
  (一)異議人甲○○於前揭時地駕駛車牌號碼0519-RN號自用小客
    貨車，行經苗栗縣南庄外環道，於有燈光號誌管制之交岔路
    口闖紅燈等情，業據證人即本件舉發之員警賴金獅、李文政
    於本院調查時證述明確，復有苗栗縣警察局苗縣警交字第53
    －F00000000號舉發違反道路交通管理事件通知單、苗栗縣
    警察局頭份分局蓬萊派出所98年3月16日甲○○交通違規闖
    紅燈佐證相片、錄影光碟、勘驗筆錄、苗栗縣政府98年6月
    11日府工交字第0980096671號函、本院辦理刑事案件電話紀
    錄表等件在卷可按，是異議人於上開時、地駕駛上開自小客
    車未依規定於有燈光號誌管制之交岔路口闖紅燈之事實，已
    堪認定。
  (二)異議人雖以前情置辯，然依本件查獲之員警賴金獅於本院調
    查時具結證稱：本件違規是伊舉發的，徐先生是由苗栗124
    縣頭份往南庄外環道方向行駛，伊當時站立之位置係在南庄
    外環道上，異議人行駛的車道號誌紅燈的時候，伊站立的車
    道是綠燈，而當時伊站立的路口看到綠燈，所以甲○○行駛
    的方向是紅燈。甲○○在錄影對向車道紅燈秒數經過18秒進
    入南庄外環道，伊是在當時才看到異議人所駕駛之車輛，該
    車輛已經快靠近紅綠燈了，距離南庄外環道紅綠燈約225公
    分。苗124縣道往南庄外環道交岔路口旁有大型機具在施工
    ，機具旁邊是沒有道路，施工的地方就是如卷附照片上所示
    ，該施工不會影響車行，當時異議人的車速伊沒有計算，大
    約30公里左右等語明確，核與本件查獲時在場另一員警李文
    政於本院調查時證述本件舉發當時異議人所駕駛車輛行車方
    向燈號、車速、施工位置等情節相符，且證人李文政亦證述
    ：南庄外環道往苗124縣道即異議人行車方向當時沒有任何
    車輛通行，而在異議人的車輛前方亦無其他車子通行等語明
    確。又證人為取締交通違規之公務員，為達成維護交通秩序
    、安全之行政目的，依法執行公權力，其與異議人素不相識
    ，衡諸常情，並無甘冒刑法偽證罪之風險誣指異議人違規之
    必要，是證人賴金獅、李文政上開證述情節，尚非虛妄，顯
    見本件異議人於行經上揭有燈光號誌之交岔路口時，時速約
    為30公里，且其往證人賴金獅、李文政所站立之位置行駛時
    ，異議人前方並無何車輛行駛中。再依證人賴金獅當庭提出
    所繪製之現場圖可知，異議人所駕駛上開自用小客貨車由苗
    124線道至南庄外環道之交岔路口距離為68.5公尺，該交岔
    路口有大型機具施工，及稽之本院函詢苗栗縣政府有關苗12
    4線道與南庄外環道之交通號誌時制表可知，該路口為2時相
    管制，苗124線道之燈光號誌是相同，南庄外環道則為相反
    之時相，管制秒數綠燈30秒（即一時相為綠燈，另一時相為
    紅燈，為期30秒）、黃燈4秒（即一時相轉為黃燈，另一時
    相繼續紅燈，為期4秒）、全紅4秒（即一時相轉為紅燈，另
    一時相繼續紅燈，為期2秒），此有苗栗縣政府98年6月11日
    府工交字第0980096671號函、本院辦理刑事案件電話紀錄表
    在卷可佐，亦可知本件異議人違規當時該交岔路口路邊雖有
    大型機具施工，然從現場圖及證人賴金師所提出之上開交岔
    路口照片，該大型機具之施工範圍並未阻擋異議人行車方向
    ，況且依證人賴金獅及李文政所證述，異議人前方亦無任何
    車輛行駛中，此亦可從違規錄影光碟中並未錄到其他車輛可
    佐，且對向之南庄外環道紅綠燈號誌時相又與異議人行車方
    向之時相為相反，亦即異議人當時行車方向之對向車道不可
    能有任何車輛行駛中，換言之，異議人駕駛上開自用小客貨
    車時並無須逆向行駛或注意有無其他車輛行駛之狀況發生，
    因此，異議人辯稱：伊當時因為道路施工，需逆向行駛，時
    速僅有10公里云云，委不足採。再者，依證人賴金獅及李文
    政員警上揭證述，當天看到異議人行車時速約為30公里，亦
    即異議人行車秒速約為8.3公尺，而該交岔路口苗124線道與
    南庄外環道距離為68.5公尺，則異議人駕駛上開自用小客貨
    車通過該交岔路口僅需8至9秒，又參酌異議人違規當時錄影
    光碟，異議人駕駛之上開自用小客貨車頭出現在錄影畫面時
    秒數為15秒，顯見異議人駕駛上開自用小客車行經上開交岔
    路口時，其行車方向之燈光號誌為紅燈，是異議人所辯，實
    不足採信。
  (三)綜上，本件異議人確有上開闖紅燈之違規行為，原處分機關
    依道路交通管理處罰條例第53條第1項之規定，裁處異議人
    2,700元，並依同條例第63條第1項第3款之規定予以記違規
    點數3點，核無違誤，本件異議為無理由，應予駁回。
三、抗告意旨略以：(一)警員說謊作偽證，員警賴金獅、李文政於
    調查庭證稱：看到本人所駕駛車輛已靠近紅綠燈，距離是22
    5公分，時速約30公里云云，事實卻是依警方錄影，我車出
    現時間是第13秒，但是直到第19秒後才闖出路口，本人無法
    甘服請求勘驗警方現場錄影光碟。(二)員警證稱當時路口施工
    不會影響車行，且錄影前後並無其他車輛通過，本人無須逆
    向行駛就能通過，然而事實是現場路型是一向左彎路型，且
    為我向4線道縮減至對向2線道，非員警所稱直行。況且警方
    錄影翻拍照片紅燈1秒時，號誌桿下明明有一輛摩托車，紅
    燈6秒時摩托車已離開，怎可說無其他車輛經過。更令人奇
    怪的是還假造事後現場照片。(三)原裁定雖稱證人為取締交通
    違規之公務員，為達成維護交通秩序、安全之行政目的，依
    法執行公權力，與異議人素不相識，無甘冒偽證罪誣指異議
    人之必要。惟值勤員警心態有問題、值勤方式不恰當，現場
    因施工關係，過往車輛被迫必須逆行行駛才能通過此路口，
    員警並無指揮交通，卻為了業績開罰單，故請法院調查清楚
    。
四、按法院受理交通事件，準用刑事訴訟法之規定，道路交通管
    理處罰條例第89條前段定有明文，則刑事訴訟程序基本原則
    之一「罪疑唯輕原則」，於法院審理行為人違反道路交通管
    理處罰條例案件時，自當有其適用。易言之，法院於審理前
    揭案件，於踐行調查證據程序完畢後，為事實之認定時，如
    就原處分機關所認定之行為人違規事實仍有合理之訴訟上懷
    疑，而無行為人確有該當於道路交通管理處罰條例各該處罰
    條文之構成要件之確信者，即應本於訴訟上「對待證事實倘
    有懷疑，則從被告之利益作解釋」之證據法則，作對行為人
    有利之認定。次按交通警員製單舉發違反道路交通管理處罰
    條例所列之違規事實，本質上為行政處分，係公法上行為，
    基於公務員為公法上行為具有公信力之原則，固應認其所舉
    發交通違規事實在法律上有推認為真實之「有效推定」效力
    ，然於受處分人對於違規事實之存否有爭執，請求法院裁決
    時，法院允宜依據卷附各項證據資料，以論理法則及經驗法
    則為基礎，作客觀的、綜合的判斷，如可認舉發員警顯有誤
    認、誤判之可能或證據不足情事，即應予受處分人有利之認
    定，尚不得僅以舉發員警與受處分人素不相識、且無夙怨，
    當無設詞攀誣之理為論據，遽為受處分人確有所指交通違規
    事實之推認，合先敘明。
五、本院查：
  (一)按汽車駕駛人，行經有燈光號誌管制之交岔路口闖紅燈者，
    處1,800元以上5,400元以下罰鍰，並記違規點數3點，道路
    交通管理處罰條例第53條第1項、第63條第1項第3款分別定
    有明文。按汽車行駛至交岔路口，其行進、轉彎，應遵守燈
    光號誌或交通警察之指示，道路交通安全規則第102條第1項
    第1款亦定有明文。又按行車管制號誌顯示為圓形紅燈者，
    其意義為車輛禁止通行，不得超越停止線或進入路口，道路
    交通標誌標線號誌設置規則第206 條定有明文，「闖紅燈」
    之行為，應認以於行車號誌顯示為圓形紅燈時，猶仍超越停
    止線進入路口者，始足當之。倘於行車號誌顯示為圓形紅燈
    前，即已超越停止線或進入路口，則與闖紅燈之行為有別，
    不得援引闖紅燈之規定加以處罰。
  (二)本件抗告人甲○○於民國98年3月16日10時50分許，駕駛車
    牌號碼0519－RN號自用小客貨車，行經苗栗縣南庄外環道，
    涉嫌闖紅燈，經苗栗縣政府警察局頭份分局執勤員警當場舉
    發闖紅燈之違規行為，有苗栗縣政府警察局苗縣警交字第53
    －F00000000號舉發違反道路交通管理事件通知單影本1紙附
    卷可稽。
  (三)證人即本件舉發警員賴金獅、李文政於原審固具結證稱，當
    時所站立之位置係在南庄外環道上，抗告人行駛的車道號誌
    紅燈的時候，伊站立的車道是綠燈，而當時站立的路口看到
    綠燈，所以甲○○行駛的方向是紅燈。甲○○在錄影對向車
    道紅燈秒數經過18秒進入南庄外環道，是在距離南庄外環道
    紅綠燈約225公分處才看到抗告人所駕駛之車輛。苗124縣道
    往南庄外環道交岔路口旁有大型機具在施工，該施工不會影
    響車行，當時抗告人的車速伊沒有計算，大約30公里左右，
    且南庄外環道往苗124縣道即抗告人行車方向當時沒有任何
    車輛通行，而在抗告人的車輛前方亦無其他車子通行等語（
    見原審卷第25-36頁、第51-53頁)，復有苗栗縣警察局頭份
    分局蓬萊派出所98年3月16日甲○○交通違規闖紅燈佐證相
    片、錄影光碟、勘驗筆錄、苗栗縣政府98年6月11日府工交
    字第0980096671號函、原審辦理刑事案件電話紀錄表等在卷
    可參（見原審卷第27-1頁、第28頁、第31頁、第38-42、第
    44-45頁），原審並據為不利於抗告人之認定。
  (四)惟查，證人即舉發員警賴金獅、李文政固於原審時結證稱：
    當時抗告人的車速約30公里左右（見原審卷第51頁反面）及
    抗告人開車的速度約30、40公里等語（見原審卷第52頁），
    倘證人賴金獅、李文政所稱抗告人車速約30公里為正確，即
    抗告人行車秒速約為8.3公尺，則依該岔路口124縣與南庄外
    環道距離為68.5公尺計算，抗告人駕駛小客貨車通過該岔路
    口僅需8-9秒；然證人賴金獅亦證稱，伊看到抗告人的車子
    時，該車離伊站立的紅綠燈約225公分等語（見原審卷第51
    頁反面），惟據當時錄影光碟翻攝之照片顯示（見原審卷第
    58頁），抗告人駕駛上開小客貨車出現於錄影畫面時秒數為
    15秒，經3秒鐘後（即第18秒），始通過靠近值勤員警方向
    之交通號誌，若按證人賴金獅所言，伊看到異議人的車子，
    離伊站立的紅綠燈約225公分，則從抗告人車輛出現至離員
    警所站立紅綠燈之距離，經換算結果，相當於抗告人之車速
    約每秒行走0.75公尺，亦與前述證人等證稱被告車速約30公
    里（即每秒8.3公尺）等語不符，足見證人賴金獅、李文政
    證稱抗告人之車速為30公里等語，顯有可議之處，自不足為
    受抗告人不利認定之依據。
  (五)又查證人賴金獅、李文政所站立之位置，並無法目擊到抗告
    人所行駛之苗124縣頭份往南庄外環道之號誌燈及該路口停
    止線，已據證人賴金獅、李文政於原審證述明確（見原審卷
    第51頁反面、第52頁），且經原審勘驗證人賴金獅、李文政
    拍攝之現場錄影光碟畫面顯示（見原審卷第28頁），因該處
    道路地形關係及路中有大型施工機具、砂石車而形成一處死
    角，自員警站立位置確實無法目擊到係爭路口之交通號誌及
    停止線，亦無法目擊到該路口之所有交通動態，且根據攝影
    畫面之角度，亦無法認定抗告人所駕駛之小貨車是從直行路
    口或是轉彎路口駛出等情，此有勘驗筆錄1份、翻拍照片6張
    （見原審卷第28、38頁）。申言之，以當時證人賴金獅、李
    文政所在地點、位置，無法清楚目擊抗告人駕車通過該路口
    時號誌為何，亦無法目擊到該路口之所有交通動態，是否確
    實於路口號誌已轉換為紅燈時，抗告人始駕車通過該路口停
    止線，不無疑問；況且從上開光碟畫面中，亦無法看見該岔
    路口由苗124縣往南庄市區方向、苗124縣南庄市區往頭份鎮
    ○○道路之行車狀況，自無法排除抗告人或因道路施工、或
    因其他車輛行進而影響車速，導致因車速較慢行經上開路口
    遭員警誤判為闖紅燈之情形。況佐以證人當時站立位置，依
    證人所呈照片、光碟，均距違規之路口甚遠，且明顯可見該
    路段亦具有一定弧度、障礙物，則證人能否僅憑上揭推論方
    式，明確判斷抗告人於燈號轉為紅燈後才通過該路口之停止
    線，確非無疑義。從而，依現存證據，尚不足以排除抗告人
    駕駛汽車，於該路口號誌轉為紅燈時，其車輛已經超越停止
    線之合理懷疑。此外，復無其他積極證據足以證明抗告人確
    有未遵守燈光號誌而闖紅燈之交通違規事實，揆諸前揭說明
    ，自應為抗告人有利之認定。
六、綜上，本件並無積極證據足認抗告人有闖紅燈之行為，原審
    遽採證人之證言，認抗告人有駕駛汽車行經有燈光號誌管制
    之交岔路口闖紅燈之違規行為，原處分並無不當，而駁回抗
    告人之異議，與法尚有未合。抗告人提起抗告，否認違規，
    核有理由，應由本院將原裁定及原處分撤銷，改諭知抗告人
    不罰。
據上論結，應依道路交通案件處理辦法第26條，刑事訴訟法第41
3條，裁定如主文。
中    華    民    國    98    年    9    月    23    日
                    刑事第十八庭審判長法  官  吳鴻章
                                      法  官  曾淑華
                                      法  官  汪梅芬
以上正本證明與原本無異。
不得再抗告。
                                      書記官  劉寶鈴
中    華    民    國    98    年    9     月    23    日


司法院資訊處製作；財團法人民間司法改革基金會備份。
